【裁判字號】    98,易,35
【裁判日期】    990126
【裁判案由】    賭博
【裁判全文】
臺灣桃園地方法院刑事判決                98年度易字第35號
公  訴  人  臺灣桃園地方法院檢察署檢察官
被      告  子○○
選任辯護人  韓邦財律師
上列被告因賭博案件，經檢察官提起公訴（97年度偵字第8675號
），本院判決如下：
    主  文
潘美鑾無罪。
    理  由
壹、公訴意旨略以：丑○○為桃園縣桃園市○○路430 號1 樓「
    紅金寶電子遊戲場」之現場負責人（實際負責人不明），竟
    與年籍不詳之負責人共同基於意圖營利提供賭博場所及聚眾
    賭博之犯意聯絡，自民國97年1 月29日前案遭桃園縣政府警
    察局桃園分局查獲涉嫌賭博後之某日起，在上開公眾得出入
    之「紅金寶電子遊戲場」內，藉擺設電動賭博機具7PK107台
    、餐廳賓果20台、行星賓果8 人座2 台及百家樂16台等機台
    與不特定人賭博財物。「紅金寶電子遊戲場」之實際負責人
    另雇用有犯意聯絡之甲○○、丙○○、癸○○、丁○○、辛○○、潘美鑾、壬○○（丑○○、甲○○、丙○○、癸○○
    、丁○○、辛○○、壬○○賭博犯行另行審結），分別擔任
    現場開分、洗分，共同從事賭博行為。其賭博方法為，賭客
    入場時以新台幣（下同）1 元比1 分或1 元比2 分之比例，
    在選定之機臺開分後，隨意下注押分，依各該賭博電玩機台
    之遊戲規則，若7PK 機臺如出現特定撲克牌圖樣，8 人座行
    星賓果、餐廳賓果等機台出現選擇之號碼球，均可得下注分
    數不等倍數之分數；反之下注分數則悉歸店家所有。賭客不
    續玩時，可示意丑○○、甲○○、丙○○、癸○○、丁○○
    、辛○○、潘美鑾、壬○○等員工洗分，前來處理之員工視
    機臺上分數，給與代表不同金額之塑膠材質卡片（免費贈送
    果汁杯券），賭客再將卡片攜至2 樓之偽裝電話亭內，將卡
    片投入牆上之小洞，隱身3 樓之員工取得卡片後，將現金擲
    回2 樓，賭客再由電話亭內牆角下之大洞取回兌換之現金，
    以此規避警方之查緝，掩飾賭博犯行。嗣經本署檢察官指揮
    桃園縣政府警察局及桃園縣政府警察局桃園分局偵辦，經聲
    請搜索票於97年3 月27日19時20分許持往執行當場查獲，因
    認被告潘美鑾涉犯刑法第268 條前段、後段之意圖營利提供
    賭博場所與聚眾賭博罪嫌。
貳、證據能力部分：
  (一)按被告以外之人於審判外之言詞或書面陳述，除法律有規定
    者外，不得作為證據；被告以外之人於偵查中向檢察官所為
    之陳述，除顯有不可信之情況者外，得為證據，刑事訴訟法
    第159 條第1 項、第159 條之1 第2 項分別定有明文。查證
    人戊○○於偵查中向檢察官所為之證述（偵查卷三第43頁）
    ，屬被告以外之人於審判外所為之陳述，依刑事訴訟法第
    159 條第1 項規定，屬傳聞證據。惟現階段刑事訴訟法規定
    檢察官代表國家偵查犯罪、實施公訴，依法其有訊問被告、
    證人及鑑定人之權，證人、鑑定人且須具結，而實務運作時
    ，檢察官偵查中向被告以外之人所取得之陳述，原則上均能
    遵守法律規定，不致違法取供，其可信度極高，是以，刑事
    訴訟法於92年2 月6 日修正時，即為兼顧理論與實務，以該
    法第159 條之1 第2 項規定，除顯有不可信之情況者外，得
    為證據。本院審酌前開證人於偵查中向檢察官所為之陳述，
    已依法具結，又非檢察官非法取供，是無顯有不可信之情況
    ，即應認上開證人於偵查中證述得作為證據。
  (二)按刑事訴訟法第159 條第1 項規定：「被告以外之言詞或書
    面陳述，除法律有規定者外，不得作為證據」；其立法本旨
    係以證人於審判外之言詞或書面陳述，屬於傳聞證據，此項
    證據，當事人無從直接對於原供述者加以詰問，以擔保其真
    實性，法院亦無從直接接觸證人而審酌其證言之憑信性，違
    背直接審理及言詞審理之原則，除具有必要性及信用性情況
    者外，原則上不認其有容許性，自不具證據能力；至所謂具
    有必要性及信用性情況者，例如刑事訴訟法第159 條之1 、
    之2 、之3 、之4 、之5 情形，仍例外認其有證據能力，然
    此乃係指法院未於審判期日傳喚相關證人到庭，案件僅能依
    靠該等證人於審判外之陳述以為判斷之情形，始需就該等審
    判外供述證據嚴格依照刑事訴訟法第159 條之1 至之5 所定
    要件一一檢視各該證人之供述，作為證據之資格。倘法院已
    經依據當事人聲請傳喚證人到庭接受檢辯雙方之交互詰問，
    則法院既已透過直接、言詞審理方式檢驗過該證人之前之證
    詞，當事人之反對詰問權亦已受到保障得以完全行使之情況
    下，該等審判外證據除有其他法定事由（例如：非基於國家
    公權力正當行使所取得或私人非法取得等，而有害公共利益
    ，即以一般證據排除法則為判斷），應認該審判外供述已得
    透過審判程式之詰問檢驗，而取得作為證據之資格，亦即其
    審判外供述與審判中供述相符部分，顯然已經構成具備可信
    之特別情狀，當然有證據資格（實務上之作用常為引用該等
    陳述與審判中陳述相符，強化該證人供述之可信度），其不
    符部分，作為檢視審判中所為供述可信與否之彈劾證據，當
    無不許之理，甚者，其不符部分倘係於司法警察、檢察事務
    官調查中之供述，作為認定被告犯罪與否之證據，亦僅需依
    照刑事訴訟法第159 條之2 規定，斟酌其審判外供述作成外
    部環境、製作過程、內容、功能等情況認為之前供述較為可
    信，即可取得證據資格，而作為認定事實之證據資格（最高
    法院94年度台上字第2507號、95年台上字第2515號判決參照
    ）。查證人戊○○、乙○○於警詢時所為陳述（偵查卷三第
    30 頁 、第83頁），業據本院於審理時依法傳訊具結作證予
    以核實，被告並經予以對質詰問之機會，反對詰問權已獲保
    障，是前開傳聞證據與審判中相符者，係有證據能力，合先
    敘明。
參、實體部分：
一、按犯罪事實應依證據認定之，無證據不得認定犯罪事實。又
    不能證明被告犯罪者，應諭知無罪之判決，刑事訴訟法第
    154條第2項、第301條第1項分別定有明文。再按事實之認定
    ，應憑證據，如未能發現相當證據，或證據不足以證明，自
    不能以推測或擬制之方法，為裁判基礎；且認定不利於被告
    之事實須依積極證據，苟積極證據不足為不利於被告事實之
    認定時，即應為有利於被告之認定；另認定犯罪事實所憑之
    證據，雖不以直接證據為限，間接證據亦包括在內，然無論
    直接證據或間接證據，其為訴訟上之證明，須於通常一般之
    人均不致有所懷疑，而得確信其為真實之程度者，始得據之
    為有罪之認定，倘其證明尚未達到此一程度，而有合理之懷
    疑存在，無從使事實審法院得有罪之確信時，即應由法院為
    諭知被告無罪之判決（最高法院40年台上字第86號、30年上
    字第816 號、76年台上字第4986號判例參照）。
二、本件公訴人認被告涉犯刑法268 條前段、後段之賭博罪嫌，
    無非係以被告供述、證人戊○○、乙○○之證述以及採證照
    片等件資為論據。訊據被告潘美鑾堅決否認有何賭博犯行，
    辯稱：其係在紅金寶電子遊戲場電子遊戲場包檳榔販售，非
    電子遊戲場員工，未參與賭博經營等語。
三、經查：
  (一)本件共同被告丑○○為桃園縣桃園市○○路430 號1 樓之紅
    金寶電子遊戲場之現場負責人（實際負責人不明），與年籍
    不詳之負責人，共同基於意圖營利提供賭博場所及聚眾賭博
    之犯意聯絡，在公眾得出入之紅金寶電子遊戲場內，藉擺設
    電動賭博機具7PK107台、餐廳賓果20台、行星賓果8 人座2
    台及百家樂16台等機台與不特定人賭博財物。紅金寶電子遊
    戲場之實際負責人另雇用有犯意聯絡之共同被告甲○○、丙○○、癸○○、丁○○、辛○○、壬○○分別擔任現場開分
    、洗分，共同從事賭博行為。其賭博方法為，賭客入場時以
    1 元比1 分或1 元比2 分之比例，在選定之機臺開分後，隨
    意下注押分，依各該賭博電玩機台之遊戲規則，若7PK 機臺
    如出現特定撲克牌圖樣，8 人座行星賓果、餐廳賓果等機台
    出現選擇之號碼球，均可得下注分數不等倍數之分數；反之
    下注分數則悉歸店家所有。賭客不續玩時，可示意共同被告
    丑○○、甲○○、丙○○、癸○○、丁○○、辛○○、潘美
    鑾、壬○○等員工洗分，前來處理之員工視機臺上分數，給
    與代表不同金額之塑膠材質卡片（免費贈送果汁杯券），賭
    客再將卡片攜至2 樓之偽裝電話亭內，將卡片投入牆上之小
    洞，隱身3 樓之員工取得卡片後，將現金擲回2 樓，賭客再
    由電話亭內牆角下之大洞取回兌換之現金，以此規避警方之
    查緝，掩飾賭博犯行之犯罪事實，業據本院於99年1 月26
    日，另以98年度易字第35號之有罪判決認定確實，是以紅金
    寶電子遊戲場確係賭博場所無誤。被告潘美鑾則在紅金寶電
    子遊戲場販售檳榔乙情，亦據證人己○○、庚○○、乙○○
    以及戊○○於本院審理時證述綦詳（本院卷第55頁、第59頁
    、第66頁、第73頁背面、第209 頁），核與證人乙○○以及
    戊○○於警詢時與偵查中證述情節相符（偵查卷三第30頁、
    第43頁、第83頁），堪信為真實。是以，公訴意旨認被告亦
    受雇於紅金寶電子遊戲場之實際負責人，從事開分、洗分等
    賭博行為，已有違誤。
  (二)次查，證人戊○○於偵查中雖稱：「（你認識的店員是誰？
    ）潘美鑾」，惟其於警詢時已證稱：「（警方提供相片供你
    指認，經你當場指認這些人其中有無店內員工？）編號6 號
    的潘美鑾係店內包檳榔的」等語；證人乙○○於警詢時亦證
    稱：「（警方提供相片供你指認，經你當場指認這些人其中
    有無店內員工？）有一位賣檳榔小姐我有向她買檳榔」等語
    ，均明確指出被告於紅金寶電子遊戲場僅係以販售檳榔為業
    ，並未從事有何開分、洗分、兌換現金等意圖營利提供賭博
    場所或聚眾賭博之構成要件行為，參諸證人乙○○於本院審
    理時進而證稱：子○○是賣檳榔的，我偶爾會跟她買檳榔，
    她沒有賣別的東西，我跟她買過檳榔3 、4 次，我每次都是
    跟子○○買，她在現場沒有做別的事情，我確認潘美鑾是在
    賣檳榔等語（本院卷第71頁背面至第72頁、第73頁背面）；
    證人戊○○於本院審理時亦證稱：我97年3 月27日去紅金寶
    時，有看到子○○，潘美鑾是在店裡角落包檳榔，我買檳榔
    時通常是走到子○○那，並付錢給她，子○○上洗手間時有
    離開位置，我沒有看到子○○託誰幫她看一下等語（本院卷
    第238 頁至第239 頁背面），更見被告於紅金寶電子遊戲場
    未從事有何開分、洗分、兌換現金等意圖營利提供賭博場所
    或聚眾賭博之構成要件行為。此外，前開證人均僅為紅金寶
    電子遊戲場賭客，均僅能證明被告於紅金寶電子遊戲場販賣
    檳榔之外觀，惟被告販賣檳榔究否係因受僱員工，或有何與
    紅金寶電子遊戲場負責人有何犯意聯絡，徒憑前開證人證言
    無從審認此等內部關係，此外，卷內亦乏被告與紅金寶電子
    遊戲場實際負責人有何共同意圖營利提供賭博場所或聚眾賭
    博之犯意聯絡之其他實據。
  (三)再查，被告雖於警詢時供稱：「（妳於何時在紅金寶電子遊
    戲場開始工作？每月薪資為何？）我於97年3 月21日開始在
    紅金寶電子遊戲場開始工作，每月薪資3 萬元」等語，惟參
    諸被告於警詢時通篇供述：「（警方人員於97年3 月27日19
    時20分持桃園地方法院開例之97年度聲搜字第261 號搜索票
    前往桃園市○○○街7 號紅金寶電子遊戲場執行搜索時，當
    時你人在何處？在做什麼？）我在遊戲場內的檳榔攤包檳榔
    」、「（妳是否為紅金寶電子遊戲場的員工？）我不是員工
    」等語（偵查卷四第89頁），則被告於警詢時所供稱之「月
    薪」究係指其受僱於紅金寶電子遊戲場之每月薪資？或係其
    獨立營業之每月收入？已然有疑。又查被告於本院審理時供
    稱：「（是誰請你或找你到紅金寶包檳榔賣給客人？）沒有
    ，我去拜託裡面的」、「（你在紅金寶店內包檳榔所得都是
    你實拿的嗎？是」、「（你有沒有跟店家分紅？）沒有」、
    「（你冰箱的電應該也是用紅金寶的電？）是」、「（你借
    用紅金寶的電，並在裡面佔用一個位置，販賣檳榔有所得，
    卻不用跟紅金寶拆帳，這樣合理嗎？）就不用」等語，雖可
    證明被告於紅金寶電子遊戲場擺攤販賣檳榔，未付電子遊戲
    場分文而無營業成本，然衡諸社會常情，亦不能排除該電子
    遊戲場實際負責人出於人情、同理或憐憫，願意提供被告於
    電子遊戲場內無償占有區區一席之地並些微使用電力，擺攤
    販售檳榔以維生計，是仍難以被告未付分紅、租金等情，反
    證被告確係該電子遊戲場員工，甚且進而推論被告有何參與
    聚眾賭博犯行之行為分擔、犯意聯絡。
  (四)從而，公訴人所舉證據難以證明被告有何意圖營利提供賭博
    場所或聚眾賭博犯行。揆諸首開判例意旨，實難遽為不利於
    被告之認定。
四、綜上所述，公訴人所提證據，無以證明被告確實有賭博犯行
    。此外，復查無其他積極證據，足資證明被告確有公訴意旨
    所指之犯行，揆諸首揭規定及說明，本案不能證明被告犯罪
    ，仍有可疑，即應為無罪判決之諭知。
據上論斷，應依刑事訴訟法第301條第1 項，判決如主文。
本案經檢察官簡方毅到庭執行職務。
中    華    民    國    99    年    1     月    26    日
                  刑事第十一庭審判長法  官  蔡榮澤
                                    法  官  林蕙芳
                                    法  官  吳宗航
以上正本證明與原本無異。
如不服本判決應於收受本判決後10日內向本院提出上訴書狀，並
應敘述具體理由，如未敘述上訴理由者，應於上訴期間屆滿後20
日內補提理由書狀於本院（均須按他造當事人之人數附繕本）「
切勿逕送上級法院」。
                                    書記官  鄭乃甄
中    華    民    國    99    年    1     月    27    日

司法院資訊處製作；財團法人民間司法改革基金會備份。
